臺灣臺北地方法院刑事裁定　　　　　　　　　　　　　九十年度自字第二二三號
　　自　訴　人　戊○○
　　代　理　人　林憲同律師
　　被　　　告　乙○○
　　　　　　　　丁○○
　　　　　　　　己○○
右列被告因偽造有價證券案件，經自訴人提起自訴，本院裁定如左：
    主  文
自訴駁回。
    理  由
一、自訴意旨略以：自訴人戊○○於民國八十七年五月至七月間，與訴外人史榮昌簽
    訂契約，受聘擔任蓮華中醫診所為開業醫師，實際負責人為史榮昌，被告甲○○
    （另為不受理判決）為史榮昌之弟，被告甲○○於八十七年六月二十日未經自訴
    人之同意，在支票存款往來申請書暨約定書上，偽造「戊○○」之署押，向上海
    銀行土城分行辦理支票存款帳戶，取得帳號為一六七七八號之支票，被告甲○○
    復於八十七年十月二十一日冒用「戊○○」之名義向美商花旗銀行股份有限公司
    台北分公司（下稱花旗銀行），辦理汽車貸款新台幣（下同）八十五萬元，因而
    在「動產擔保交易動產抵押設定申請書」、「貸款暨車輛動產抵押契約」及本票
    等文件上，偽造「戊○○」之署押。被告己○○係花旗銀行之汽車貸款承辦人，
    被告乙○○、丙○○○○、丁○○分別為花旗銀行駐台總裁、及丙○○○○及承
    辦人，均明知貸款需經由本人辦理，若非本人辦理，亦應由本人所合法委任之人
    始得辦理，被告乙○○等人明知被告甲○○非自訴人本人，且未經自訴人合法授
    權，亦未踐行銀行業必須遵守之核對身分等對保手續，竟同意被告甲○○以自訴
    人名義辦理汽車貸款，並收受明知係由被告甲○○所偽造自訴人為發票人有價證
    券，竟仍基於「惡意」行使，及不法詐財之共同犯意，以向本院聲請本票強制執
    行之方法行使該偽造文本票，因認被告甲○○、乙○○、丙○○○○（另為不受
    理判決）、丁○○涉有共犯刑法第二百零一條第二項之行使偽造有價證券罪云云
    。
二、按檢察官就被告犯罪事實，應負舉證責任，並指出證明之方法。修正後之刑事訴
    訟法第一百六十一條定有明文，該條明訂檢察官舉證責任之內涵，除應盡「提出
    證據」之形式舉證責任外，尚應「指出其證明之方法」，用以說服法院，使法官
    「確信」被告犯罪構成事實之存在。此「指出其證明之方法」，應包括指出調查
    之途徑，與待證事實之關聯及證據之證明力等事項。同條第二、三、四項，乃新
    增法院對起訴之審查機制及裁定駁回起訴之效力，以有效督促檢察官善盡實質舉
    證責任，藉免濫行起訴。且刑事訴訟法第一百六十一條規定係編列在該法第一編
    總則第十二章「證據」中，原則上於自訴程序亦同適用。除其中第一百六十一條
    第二項起訴審查之機制、同條第三、四項以裁定駁回起訴之效力，自訴程序已分
    別有第三百二十六條第四項及第三百三十四條之特別規定足資優先適用外，關於
    第一百六十一條第一項檢察官應負實質舉證責任之規定，亦於自訴程序之自訴人
    同有適用。惟第一百六十一條第二項裁定定期通知檢察官補正逾期未補正者，得
    以裁定駁回起訴之規定，在自訴程序中，法院如認案件有同法第二百五十二條至
    第二百五十四條之情形，自得逕依同法第三百二十六條第三項規定，以裁定駁回
    自訴，無須先以裁定定期通知自訴人補正（最高法院九十一年度第四次刑事庭會
    議紀錄參照）。
三、自訴狀載被告甲○○冒用自訴人「戊○○」之名義向美商花旗銀行台北分公司辦
    理汽車貸款八十五萬元，因而在「動產擔保交易動產抵押設定申請書」、「貸款
    暨車輛動產抵押契約」及本票等文件上，偽造「戊○○」之署押及被告己○○、
    丁○○、乙○○均明知被告甲○○非自訴人本人，且未經自訴人合法授權，竟同
    意被告甲○○以自訴人名義辦理汽車貸款，並收受明知係由被告甲○○所偽造自
    訴人為發票人之有價證券，仍基於「惡意」行使，及不法詐財之共同犯意，以向
    本院聲請本票強制執行之方法行使該偽造有價證券等情，自訴人僅以台灣板橋地
    方法院檢察署檢察官起訴書一紙（八十八年度偵字第一四０七九號、第一四九八
    六號、偵續字第二四六號）、本院八十八年票字第一六一０號民事裁定、本院八
    十八年度北簡字第九三四一號宣示判決筆錄、「證人己○○」筆錄為其證據。然
    查，上開被告甲○○冒自訴人名義偽造有價證券等犯行，雖經台灣板橋地方法院
    檢察署檢察官於八十八年十二月七日提起公訴在案，惟該案經台灣板橋地方法院
    以八十九年度訴字第三二四號為不受理判決，嗣經上訴台灣高等法院後，該院以
    八十九年上訴字第一七四七號撤銷原判決發回台灣板橋地方法院，目前仍由台灣
    板橋地方法院審理中，有卷附起訴書、判決書、台灣高等法院檢察署刑案紀錄簡
    覆表可按，而自訴人所舉本院八十八年度北簡字第九三四一號宣示判決筆錄（確
    認本票債權不存之訴），業經花旗銀行對之提起上訴，現正於本院民事庭（九十
    年簡上字第二二四號）審理中，亦有卷附民事上訴理由狀可查，故自訴人提出之
    宣示判決筆錄、起訴書等證據尚無法證明此部分事實；自訴人論述被告甲○○與
    被告己○○、丁○○、乙○○等人有犯意聯絡，而共同行使偽造有價證券之事實
    ，並未舉出任何證據以證明，自訴狀雖指訴「被告己○○為花旗銀行辦理汽車貸
    款之承辦人，其上述確認本票債權不存在案件於八十八年八月三十一日言詞辯論
    期日以證人身分到庭陳述，承認其『明知』被告甲○○非自訴人本人，且未經自
    訴人合法授權，竟同意被告甲○○以自訴人之名義辦理汽車貸款，並收受偽造之
    本票」云云，惟查其所附之言詞辯論筆錄被告己○○於該次庭期作證時稱：「這
    案子我辦的，我是跟甲○○連絡，第一次去他們公司，印章好了，黃先生不在，
    第二次甲○○說戊○○在樓上忙，由史先生拿上去給黃先生簽名，實際是誰簽的
    名不知道，我沒有看到身分證正本」等語，依被告己○○之證詞觀之顯難推論其
    已經承認「明知」被告甲○○冒用自訴人之名義辦理汽車貸款，及「明知」係偽
    造之本票而收受之事實，且依自訴人所訴被告己○○等人均「明知」被告甲○○
    係偽冒自訴人之名義向花旗銀行辦理汽車貸款，並偽簽自訴人名義之本票以為擔
    保，並據此核發貸款，則被告等所負責之花旗銀行於貸款後貸款人屆清償期而不
    給付時，花旗銀行將因此而受有損失（即自訴人抗辯本票係偽造時，將無法就本
    票聲請強制執行而清償債務），被告己○○、丁○○、乙○○顯不可能均明知此
    一事實而仍核准貸款之理，綜上論述自訴人所舉出之證據不能使本院確信被告等
    人犯罪構成事實之存在。此外，自訴人亦未提出其他證據及舉出可供查證之方法
    供本院調查被告等確有前開共同行使偽造有價證券之犯行，被告等人犯罪嫌疑尚
    屬不足，而有刑事訴訟法第二百五十二條第十款之情形，依照首開之說明，本件
    自訴應予駁回。
據上論結，應依刑事訴訟法第三百二十六條第三項、第二百五十二條第十款，裁定如
主文。
中      華      民國      九十一      年      六    月    二十    日
                                      臺灣臺北地方法院刑事第九庭
                                          法  官  王  綽  光
右正本證明與原本無異。
如不服本裁定應於送達後五日內向本院提出抗告狀。
                                          書記官  潘  惠  梅
中      華      民      國      九十一      年      六    月    二十    日
